臺灣高等法院臺南分院刑事判決
　　　　　　　　　　　　　　　 93年度交上易字第262號　Ａ
上　訴　人
即　被　告　乙○○
選任辯護人　李家鳳　律師
上列上訴人因過失傷害等案件，不服臺灣雲林地方法院91年度交
易字第191號，中華民國93年3月31日第一審判決（起訴案號：臺
灣雲林地方法院檢察署90年度偵字第4003號），提起上訴，本院
判決如下：
    主  文
原判決關於乙○○部分撤銷。
乙○○因過失傷害人，處拘役拾伍日，如易科罰金，以參佰元折
算壹日。緩刑貳年。
    事  實
一、甲○○（已判決有罪確定）於90年7月7日13時許起開始在雲
    林縣某處飲酒（嗣抽取血液檢驗，發現血液酒精濃度含量值
    為３２２ｍｇ／ｄｌ，換算酒精含量為１點６１毫克），已
    達不能安全駕駛動力交通工具之程度，竟仍騎乘車牌號碼Ｉ
    ＸＦ─５２３重型機車，沿雲林縣斗南鎮○○路由南往北方
    向行駛，於下午15時15分許途經延平路與永安街交叉路口時
    ，未靠右順序行駛，並由於酒精之作用，操控機車失穩過於
    靠近快車道，並向右後顧盼而分心，適「乙○○」駕駛車牌
    號碼ＴＨ─９９６２自小貨車，亦沿延平路快車道自甲○○
    機車後方同向駛至，其應注意行經交叉路口時不得超車，而
    依當時為白天、天氣晴、路面乾燥，復無其他不能注意之情
    事，竟疏於注意，迨見上述路段有甲○○騎乘機車在前偏快
    車道行駛，仍然超車，雖車身前半超越甲○○之機車，然因
    甲○○已達酒後不能安全駕駛之程度，無法控制機車行車方
    向，持續偏向快車道，以致其機車左把手及後車架左側撞及
    乙○○自小貨車右後車摒，甲○○受此擦撞往右傾倒，其人
    連同機車往前滑行，致甲○○受有頭部外傷合併硬腦膜下出
    血及頭皮裂傷、肋骨骨折合併枷鎖胸、左側氣胸、左側鎖股
    骨折等傷害，並導致有語言能力障礙、左側肢體輕癱等傷害
    。乙○○於肇事後警方未發覺前打電話報警，並於現場等候
    警員到場處理。
二、案經雲林縣警察局斗南分局暨甲○○之妻丙○訴由同分局報
    告臺灣雲林地方法院檢察署檢察官偵查起訴。
    理  由
一、訊之上訴人即被告乙○○承認其上開自用小貨車於上述時、
    地與甲○○之機車擦撞，惟矢口否認有何過失。經查：
（一）甲○○上開時、地騎乘機車與被告乙○○之自小貨車擦撞
      ，甲○○之機車因而倒地受傷等情，業據被告乙○○之自
      白在卷《原審卷第二六頁反面》。
（二）甲○○因本件車禍受有頭部外傷合併硬腦膜下出血及頭皮
      裂傷、肋骨骨折合併枷鎖胸、左側氣胸、左側鎖股骨折等
      傷害，並導致有語言能力障礙、左側肢體輕癱之傷害，有
      雲林醫院診斷證明書、全民健康保險重大傷病證明申請書
      可查（以上均在分局卷內）。
（三）原審當庭勘驗車禍現場所拍攝之錄影帶內容如下：(1)錄影
      帶顯示的畫面有左上、左下、右下三個子畫面。(2)本案車
      禍發生畫面在左下格。(3)左下格畫面顯示，只有看到小貨
      車經過時，右後角機車倒地，倒地後的機車連人繼續滑行
      ，小貨車則繼續開到前面，又該錄影帶也翻拍成照片數張
      附卷可參《詳偵查卷第五十八、五十九頁；原審卷第七十
      六頁至九十二頁》。
（四）兩車接觸後所遺留之跡證即編號１：機車左手把拉桿，取
      藍色漆痕鑑驗，予編號１─１；編號２：機車座椅後架油
      漆取藍色漆痕鑑驗，予編號２─１；編號３：貨車右邊門
      上採取漆，壹包，經檢視實際為藍色油漆碎片，取藍色層
      鑑驗，予編號３─１；編號４：貨車右後車摒油漆，壹包
      ，經檢視實際為油漆碎片，分二種型態，型態一：其漆層
      由外至內為灰、藍、紅（碎片極微量）；型態二：其漆層
      由外至內為藍、紅（碎片多），取型態二之藍色層鑑驗，
      予編號４─１。上開跡證經送內政部警政署刑事警察局依
    鏡檢法、掃瞄式電子顯微鏡／ｘ─射線能譜分析法、紅外
      線光譜分析法、熱裂解氣相層析質譜分析法等四種方法鑑
      驗，鑑驗結果：研判編號１（１─１）與編號４（４─１
      ）相似；編號２（２─１）與編號４（４─１）相似，有
      該局９０年８月２９日刑鑑字第１４２３４０號鑑驗通知
      書在卷可參（分局卷第二十至二十二頁），並以兩車接觸
      後之照片十六張互佐（分局卷第十六至十九頁）。可知，
      兩車是有擦撞，且甲○○之機車左把手、機車座椅後架與
      乙○○之小貨車右後車摒是擦撞之接觸點。
（五）然本件是超車所致之車禍，所應探究者厥為，被告超車時
      有無違反道路交通安全規則相關超車之規定，以資判斷過
      失有無。按汽車超車及讓車時，應依左列規定：行經彎道
      、陡坡、狹橋、隧道、交岔路口、鐵路平交道、道路修理
      地段、市區交通頻繁處所時，不得超車。道路交通安全規
      則第一百零一條第一款定有明文。經查：
    (1)本件肇事路段為延平路與大同路、永安街之交叉路口，甲
      ○○機車倒地之刮地痕起於延平路南往北向道路與永安街
      之交叉處，有道路交通事故調查表及現場照片十六張可參
      （均見分局卷內），另參上述錄影帶翻拍之照片顯示，被
      告乙○○之自小貨車經過該交叉路口車時，其車身右角相
      當於小貨車車摒下方有甲○○之機車倒地之場景，可悉兩
      車是在交叉路口擦撞無誤。
    (2)上開照片亦顯示擦撞後被告之自小貨車繼續前進，被告乙
      ○○供稱：我有聽到摔倒的聲音，我本身也看到照後鏡有
      人摔倒，魯有同也有告訴我，所以我就將車子停在路旁，
      當時車子摔倒的聲音很大聲《原審卷第五十九頁反面》。
      可知，被告當時是超越甲○○之機車，超越後甲○○之機
      車隨即倒地。
    (3)依道路交通規則第一百零一條第一款規定，禁止在交叉路
      口超車，而依當時之天候、路況等情狀，復無不能注意之
      情事，被告乙○○竟疏於注意，冒然在交叉路口超車以致
      肇事自有過失，而其過失行為與甲○○之受傷則有相當之
      因果關係。
（六）次按汽車駕駛人對於防止危險發生之相關法令之規定，業
      已遵守，並盡相當之注意義務，以防止危險發生，始得可
      信賴他人亦遵守交通規則並盡同等注意義務。若因此發生
      交通事故，方得以信賴原則為由免除過失責任（最高法院
      八十四年台上字第五三六０號判例參照）。被害人甲○○
      當時飲用酒類，酒精濃度高達１．６１毫克，前已述及，
      參右述榮民總醫院之函示，甲○○之意識可能已達木僵狀
      態，臨床上可見嗜睡、木僵、無法站立或走路、大小便失
      禁、神智不清、肌肉不協調、無活動力、對刺激反應減低
      、冷漠等，簡言之，其意識狀態已達木僵狀態，可能已無
      法識別人、地、時、事、物。可見，甲○○根本不適宜再
      駕駛機車，另證人即與被告乙○○同車之魯有同證稱：「
      當時坐在駕駛座的旁邊，我是往右邊的窗戶看的，在機車
      摔倒之前，我自右邊的窗戶看出去，有看見一名騎機車的
      騎士往後看，當時覺得很奇怪，因為不知道他在看什麼，
      何以會往後看．．．」、「．．．一般情形我們在騎機車
      時都會向前看，若要向後看的話，應該會向左後方看，何
      以機車騎士會往右後方看，所以才會印象深刻」《原審卷
      第五十、五十一頁》，再觀機車倒地刮地痕起始於延平路
      南往北向之快車道處（該處未畫分道線，惟係在分道線延
      伸之虛擬分道線侵入快車道０．二公尺），甲○○倒地後
      則往前滑行倒臥在快、慢車道間之行人穿越道，機車往右
      前滑行止於慢車道處，可徵甲○○當時未靠右行駛，且太
      過於接近快車道，雖然被告乙○○極力保持兩車併行之間
      隔，車身前半已過甲○○之機車，但甲○○因酒精力之作
      用操控機車不穩，且向右後顧盼而分心，機車遂車向左傾
      ，因此其機車左把手及後車架左側與乙○○之小貨車車摒
      擦撞，肇致本件車禍，是為肇事之主因，被告乙○○於禁
      止超車路段超車為肇事之次因，雖然被害人甲○○與有過
      失，然不得為被告乙○○免責之理由。
（七）至於起訴書認為被告乙○○未注意車前狀況及兩車併行之
      間隔，另蒞庭檢察官主張肇事地點是彎道不得超車，均為
      其過失云云，然被告乙○○之車身前半已安全超越機車業
      如前述，且本件非追撞，應無違反車前狀況之注意規定，
      又證人魯有同於原審證稱被告乙○○與機車有保持九十六
      公分之距離，顯已符合道路交通安全規則第一百零一條第
      五款超車應與前車左側保持半公尺以上之間隔，公訴人認
      被告乙○○未能保持兩車併行之間隔尚屬不能證明，至於
      兩車撞及地點也非彎道，已據原審現場勘驗時自延平路南
      向北沿安全島之直線向北邊以布尺拉出直線，並予拍照，
      有照片十張可佐《原審卷第七十至七十四頁》，併此敘明
      。
二、末按，刑法第十條第四項第三、四款所稱之重傷，係指左列
    傷害而言：三、毀敗語能、味能、或嗅能；四、毀敗一肢以
    上之機能。原審法院函詢雲林醫院有關甲○○之病情情形，
    答覆如說明二：張先生因頭部外傷併硬腦膜下出血及腦挫傷
    ，多處肋骨骨折、枷鎖胸及氣胸、鎖骨骨折於九十年七月至
    九十年十月住院治療，九十年十月起門診追治療，其語言功
    能障礙及左側肢體輕癱為部份功能障礙，尚未完全喪失機能
    ．．．。有該院九十二年三月二十七日九二雲醫歷字第一八
    五九號函可考（原審卷第九十八頁），依被害人甲○○受傷
    之程度，顯未達毀敗一肢以上機能或毀敗語能之程度，應屬
    普通傷害。
三、按自首者，僅須被告在犯罪未被發覺前，向該管公務員申告
    犯罪事實而受裁判為已足，並不以自承犯罪為要件，查被告
    乙○○肇事後主動打電話報警，並於現場等候警員到場處理
    ，已據警員林耿顯到院陳明，雖被告乙○○否認有過失，惟
    其於警詢中已供承所駕駛車輛疑似肇事車輛。查刑事案件，
    吾人不能期待被告自承犯行，故被告報案後，縱否認其有過
    失，仍不能動搖其自首之效力，自應依自首規定減輕其刑。
四、核被告乙○○所為，係犯刑法第二百八十四條第一項前段之
    普通過失傷害罪，公訴人認係犯同條第一項後段之過失致重
    傷罪，尚有未洽，起訴法條應予變更。原審因認被告犯行罪
    證明確予以論科固非無見，惟查被告乙○○肇事後主動打電
    話報警，並於現場等候警員到場處理，依法應認其係自首並
    應依自首規定減輕其刑，原審以被告乙○○自始否認有過失
    ，要與自陳犯罪接受裁判之自首要件不符，自有違誤，被告
    上訴意旨否認有過失，指摘原判決不當，雖無可取，然原判
    決既有可議，自應由本院將原判決關於被告乙○○部分撤銷
    改判。爰審酌被告乙○○無犯罪前科，有其臺灣高等法院被
    告前國前案紀錄表可查，素行尚佳，被害人甲○○所受之傷
    勢非輕，然而本件被害人甲○○與有過失，被告乙○○過失
    情節尚屬輕微等一切情狀，量處拘役拾伍日，並易科罰金之
    折算標準。又被告素行良好，前此未曾受有期徒刑以上刑之
    宣告，有本院被告全國前案紀錄表可稽，其因一時疏失，偶
    罹刑典，事後已深具悔意，且已與被害人和解，賠償其損害
    ，有和解書在卷足憑，經此刑之宣告後，應知警惕，而無再
    犯之虞，本院因認暫不執行其刑為適當，併予以宣告緩刑貳
    年，以勵自新。
據上論斷，應依刑事訴訟法第369條第一項前段、第364條、第29
9條第一項前段、第三百條、刑法第二百八十四條第一項前段、
第四十一條第一項前段、第七十四條第一項第一款、罰金罰鍰提
高標準條例第一條前段、第二條，判決如主文。
本案經檢察官羅清溪到庭執行職務。
中　　華　　民　　國　　94　　年　　11　　月　　29　　日
　　              刑事第三庭 　 審判長法　官　陳義仲
　　　                                法　官　陳顯榮
　　　                                法　官　宋明蒼
以上正本證明與原本無異。
不得上訴。
　　　　　　　　　　　　　　　　　　　書記官　尤乃玉
中　　華　　民　　國　　94　　年　　11　　月　　30　　日
附錄法條：
中華民國刑法第二百八十四條(過失傷害罪)
因過失傷害人者，處六月以下有期徒刑、拘役或五百元以下罰金
，致重傷者，處一年以下有期徒刑、拘役或五百元以下罰金。
從事業務之人，因業務上之過失傷害人者，處一年以下有期徒刑
、拘役或一千元以下罰金，致重傷者，處三年以下有期徒刑、拘
役或二千元以下罰金。
